【裁判字號】    99,訴,77
【裁判日期】    990311
【裁判案由】    違反毒品危害防制條例
【裁判全文】
臺灣彰化地方法院刑事判決                99年度訴字第77號
公  訴  人  臺灣彰化地方法院檢察署檢察官
被      告  甲○○
上列被告因違反毒品危害防制條例案件，經檢察官提起公訴（98
年度毒偵字第1881、2025號），本院判決如下：
    主  文
甲○○施用第一級毒品，處有期徒刑壹年。又施用第一級毒品，
處有期徒刑壹年，扣案止痛丸拾粒沒收銷燬之。應執行有期徒刑
壹年捌月，扣案止痛丸拾粒沒收銷燬之。
    事  實
一、甲○○前於民國88年間，因施用毒品案件，經法院裁定送觀
    察、勒戒後，因評定認有繼續施用毒品傾向，經本院以88年
    度毒聲字第4146號裁定令入戒治處所施以強制戒治，嗣經裁
    定停止戒治，所餘戒治期間付保護管束，而於89年9 月29日
    戒治期滿未經撤銷停止戒治，視為執行完畢；復於上開強制
    戒治執行完畢釋放後5 年內，因施用毒品案件，經本院以92
    年度訴字第1377號判決處有期徒刑11月、7 月，應執行有期
    徒刑1 年4 月確定。另因公共危險案件，經臺灣嘉義地方法
    院以93年度交訴字第12號判決處有期徒刑3 月、10月，定應
    執行刑為有期徒刑1 年，並由臺灣高等法院臺南分院以93年
    度交上訴字第439 號、最高法院以93年度臺上字第5254號駁
    回上訴而確定；上開4 罪並另定應執行刑為有期徒刑2 年3
    月確定。又因違反槍砲彈藥刀械管制條例案件，經本院以93
    年度訴字第1628號判決處有期徒刑1 年10月確定，又因施用
    毒品案件，經本院以94年度訴字第960 號判決處有期徒刑1
    年5 月確定，嗣經就上開施用毒品罪刑減刑，並就上開2 罪
    定應執行刑為有期徒刑2 年6 月又15日確定，經送監執行，
    於97年11月7 日縮短刑期假釋出監（縮刑期滿日為98年8 月
    26日）。仍不知警惕，先後為下列行為：
  (一)於98年7 月27日上午8 時36分許往前回溯3 日內之某時，基
    於施用第一級毒品海洛因之犯意，在臺灣境內之某不詳地點
    ，以吞食內含海洛因成分止痛丸之方式，施用第一級毒品海
    洛因1 次。嗣於98年7 月27日上午8 時30分許，至臺灣彰化
    地方法院檢察署觀護人室採尿送驗，結果呈嗎啡陽性反應，
    查悉上情。
  (二)另於98年8 月14日上午8 時45分許往前回溯3 日內之某時，
    基於施用第一級毒品海洛因之犯意，在臺灣境內之某不詳地
    點，以吞食內含海洛因成分止痛丸之方式，施用第一級毒品
    海洛因1 次。嗣於98年8 月14日上午8 時45分許，至臺灣彰
    化地方法院檢察署觀護人室採尿送驗，結果呈嗎啡陽性反應
    ，並經甲○○主動交付其施用剩餘之止痛丸10粒扣案，查悉
    上情。
二、案經臺灣彰化地方法院檢察署檢察官偵查起訴。
    理  由
壹、程序部分
一、按毒品危害防制條例就施用毒品者，僅限於「初犯」及「5
    年後再犯」二種情形，始應先經觀察、勒戒或強制戒治程序
    。倘被告於5 年內已再犯，經依法追訴處罰，縱其第3 次（
    或第3 次以上）再度施用毒品之時間，在初犯經觀察、勒戒
    或強制戒治執行完畢釋放5 年以後，已不合於「5 年後再犯
    」之規定，且因已於「5 年內再犯」，顯見其再犯率甚高，
    原實施觀察、勒戒或強制戒治，已無法收其實效，即應依毒
    品危害防制條例第10條處罰（參照最高法院95年度第7 次、
    97年度第5 次刑事庭會議決議意旨）。被告甲○○前因施用
    毒品案件，經法院裁定送觀察、勒戒後，因評定認有繼續施
    用毒品傾向，經本院以88年度毒聲字第4146號裁定令入戒治
    處所施以強制戒治，嗣經裁定停止戒治，所餘戒治期間付保
    護管束，而於89年9 月29日戒治期滿未經撤銷停止戒治，視
    為執行完畢；復於上開強制戒治執行完畢釋放後5 年內，因
    施用毒品案件，經本院以92年度訴字第1377號判決處有期徒
    刑11月、7 月，應執行有期徒刑1 年4 月確定等情，有臺灣
    高等法院被告前案紀錄表、在監在押全國紀錄表各1 份在卷
    可憑，是被告曾於觀察、勒戒執行完畢釋放後，5 年內再犯
    毒品危害防制條例第10條之罪，並經法院判處罪刑確定，復
    為本案施用毒品犯行經警查獲，依上開說明，自與前揭條例
    第20條第3 項之規定僅得適用於「5 年後再犯」之情形不符
    ，本件公訴人逕行起訴，並無不合。
二、按被告以外之人於審判外之言詞或書面陳述，除法律有規定
    者外，不得作為證據，刑事訴訟法第159 條第1 項固有明文
    ，惟被告以外之人於審判外之陳述，雖不符合同法第159 條
    之1 至第159 條之4 規定，但經當事人於審判程序同意作為
    證據，法院審酌該言詞陳述或書面陳述作成時之情況，認為
    適當者，亦得為證據，當事人、代理人或辯護人於法院調查
    證據時，知有第159 條第1 項不得為證據之情形，而未於言
    詞辯論終結前聲明異議者，視為有前項之同意，此觀同法第
    159 條之5 規定即明。查本判決後開引用各該被告以外之人
    於審判外之陳述（包含書面陳述），皆屬傳聞證據，惟當事
    人雖知上開證據資料為傳聞證據，仍於本院準備程序及審判
    期日中對各該證據資料均表示同意或無意見而不予爭執，且
    迄至言詞辯論終結前亦未再聲明異議，本院審酌上開證據資
    料製作時之情況尚無違法不當等瑕疵，且與本案具有關連性
    ，認為以之作為證據應屬適當，揆諸前開規定，爰逕依刑事
    訴訟法第159 條之5 規定，認前揭證據資料均具有證據能力
    。
三、本案其餘非供述證據，當事人均同意全部證據之證據能力，
    本院審酌該等證據作成及取得之程序均無違法之處，是後述
    所引用證據之證據能力均無疑義，合先敘明。
貳、實體部分
一、訊據被告甲○○矢口否認有何施用第一級毒品犯行，辯稱：
    扣案止痛丸10粒係受贈自其友人林成業，林成業表示該等藥
    丸係署立醫院之醫師所開立藥方給予，其於服用該等藥丸時
    ，並不知內含有海洛因成分云云。經查：
  (一)按常用檢驗尿液中是否含有毒品反應之方法，有免疫學方析
    法和層析法兩類，目前經行政院衛生署認可之檢驗機構採用
    氣象層析質譜儀（GC/MS ）分析法進行確認者，均不致產生
    偽陽性反應；又依美國NIDA monograph 167報告資料，濫用
    藥物一般尿液中檢出時間，施用海洛因後尿液可檢出嗎啡（
    閾值300ng/ml）時間介於1 至3 天，此有行政院衛生署管制
    藥品管理局92年6 月20日管檢字第0920004713號函、97年7
    月1 日管檢字第0970006063號函可資參照。查被告自承曾服
    用扣案止痛丸，而其先後於98年7 月27日上午8 時36分許、
    同年8 月14日上午8 時45分許在臺灣彰化地方法院檢察署觀
    護人室所採集之尿液，經以氣相層析質譜儀為確認檢驗，檢
    驗結果均呈嗎啡陽性反應，有臺灣彰化地方法院檢察署施用
    毒品犯受保護管束人尿液檢體監管紀錄表、詮昕科技股份有
    限公司濫用藥物尿液檢驗報告各2 紙在卷可稽；再者，扣案
    止痛丸經鑑定檢出海洛因成分，有憲兵司令部刑事鑑識中心
    98年11月3 日憲直刑鑑字第0980001910號鑑定書附卷為證，
    服用該等含有海洛因成分之止痛丸，確可導致尿液檢驗呈嗎
    啡陽性反應。綜上各節以觀，足認被告確於上開2 次採尿前
    3 日內之某時，各有服用含海洛因成分止痛丸1次之行為。
  (二)被告所述贈其止痛丸之友人林成業已於98年6 月間死亡，且
    林成業曾於87年間、89年間因施用毒品案件，經裁定送觀察
    、勒戒及強制戒治，並經臺灣高雄地方法院以89年度易字第
    5305號判決處有期徒刑3 月確定，經送監執行，於91年11月
    28日執行完畢等情，有臺灣高等法院被告前案紀錄表、法務
    部戶役政連結作業系統資料各1 份附卷為憑。又依被告所述
    ：其與林成業係自小熟識之朋友，林成業並未從事與醫療相
    關之工作，而被告現居於彰化，結婚前均在桃園工作等語；
    查被告係於80年9 月間結婚，遠在林成業所涉毒品案件經追
    訴、審判及執行之前，倘如被告所述，其與林成業確實交情
    甚稔，即無不知林成業有毒品前科之理。又依被告所述：其
    為解毒及止痛，而逐日或每餐服用林成業所給予之藥物，並
    給予林成業新臺幣（下同）5,000 元作為林成業看醫生之費
    用，此外並每日服用其配偶所購買之肝臟保健成藥等語；足
    見被告勤於保健且甚為重視自身健康，而不當服用藥物有損
    傷肝臟功能之虞，為眾所周知之事，被告既注重肝臟保健，
    對所服用之藥物自當謹慎為之，而其每日服用約4 至9 粒止
    痛丸，服用量甚大，且知悉林成業並非醫療專業人員，被告
    倘確係向林成業取得該等止痛丸，必當向林成業探詢該藥物
    來源、成分、效用後始敢服用，絕無可能在不知悉藥丸成分
    之情況下率然大量服用。再者，海洛因係毒品危害防制條例
    所規範之第一級毒品，任何市售成藥或醫師之處方用藥，皆
    不可能含有海洛因成分，從而，被告所服用含有海洛因成分
    之止痛丸，顯然並非來自合法醫藥流通管道，而屬於以藥品
    外觀掩飾之毒品，且海洛因毒品量微價高，一旦流通在外，
    遭查獲之風險亦高，藉由非法管道取得此種止痛丸者，既知
    悉該等藥丸為國家嚴予查禁之違禁物，即無可能將之如同一
    般成藥推介或贈送予親友，被告所述自林成業處取得該等止
    痛丸之經過，亦與常情相違。復衡酌被告自98年5 月間起即
    至行政院衛生署彰化醫院接受美沙冬治療，而定期由醫師評
    估其精神及健康狀況，如對自身健康狀況有疑問，或因傷而
    有止痛需求，自可就近諮詢行政院衛生署彰化醫院之醫師，
    由醫師診斷及開立藥方治療，何須大費周章由林成業就醫取
    藥後，再另行向林成業取得藥丸，並給予5,000 元之高額對
    價？況且依被告所述，其於98年3 、4 月間取得該等止痛丸
    後，係自98年6 月間始開始規律服用，倘其取得該等藥物之
    時，不知該等藥物內含海洛因成分，又未確切認知有服用該
    等藥物之需求，何以願意支付5,000 元之高價取得該等藥物
    ？綜上各節交互以觀，被告自林成業處取得該等止痛丸時，
    顯然已知該止痛丸內含有海洛因成分，其明知此情仍予服用
    ，自有施用第一級毒品海洛因之犯意，要屬明確。
  (三)綜上，本案事證明確，被告犯行洵堪認定，應依法論科。
二、按海洛因為毒品危害防制條例第2 條第2 項第1 款所規定之
    第一級毒品，被告先後2 次施用海洛因之行為，均係犯毒品
    危害防制條例第10條第1 項施用第一級毒品罪。被告為供施
    用而持有各該毒品之低度行為，應分別為施用之高度行為所
    吸收，均不另論罪。被告所犯上開2 罪，犯意有別，行為互
    殊，應予分論併罰。爰審酌被告曾因施用毒品經送觀察、勒
    戒及強制戒治，並曾因施用毒品案件經判刑確定，有臺灣高
    等法院被告前案紀錄表可稽，仍未知警惕，再犯本案之罪，
    足見其雖經觀察、勒戒及戒治等治療程序，仍未徹底戒除惡
    習遠離毒害，顯未能善體國家設置觀察、勒戒及戒治機構，
    協助毒品施用者戒除毒害之良法美意，惟念及施用毒品本質
    上係戕害自身健康之行為，尚未嚴重破壞社會秩序或侵害他
    人權益，暨其犯罪之動機、目的、所生危害及犯罪態度等一
    切情狀，分別量處如主文所示之刑，並定其應執行刑，以示
    懲儆。末查，扣案止痛丸10粒，經鑑定含有第一級毒品海洛
    因成分，係被告為事實欄一、(二)所示施用毒品犯行後，施用
    剩餘之毒品，已如前述，應依毒品危害防制條例第18條第1
    項前段宣告沒收銷燬如主文所示；至扣案肝藥、納豆紅麴、
    解毒丸、濟眾水等物，雖為被告所有之物，然非屬違禁物，
    且與本案並無關連，尚無從宣告沒收，附此說明。
據上論斷，應依刑事訴訟法第299 條第1 項前段，毒品危害防制
條例第10條第1 項、第18條第1 項前段，刑法第11條、第51條第
5 款，判決如主文。
本案經檢察官鄭智文到庭執行職務。
中    華    民    國    99    年    3     月    11    日
                  刑事第一庭    審判長法官  余仕明
                                法      官  葛永輝
                                法      官  楊舒嵐
以上正本證明與原本無異。
如不服本判決應於收受判決後10日內向本院提出上訴書狀，並應
敘述具體理由；其未敘述上訴理由者，應於上訴期間屆滿後20日
內向本院補提理由書(均須按他造當事人之人數附繕本)「切勿逕
送上級法院」。
中    華    民    國    99    年    3     月    11    日
                                書  記  官  陳如玲
附錄論罪科刑法條：
毒品危害防制條例第10條第1項
施用第一級毒品者，處 6 月以上 5 年以下有期徒刑。

司法院資訊處製作；財團法人民間司法改革基金會備份。
